臺灣高等法院刑事裁定
                                     111年度抗字第671號
抗  告  人
即  受刑人  廖旭暉



上列抗告人即受刑人因聲請定其應執行刑案件，不服臺灣桃園地
方法院中華民國111年4月8日裁定（111年度聲字第944號），提
起抗告，本院裁定如下：
    主  文
原裁定撤銷。
廖旭暉犯附表所示各罪所處之刑，應執行有期徒刑肆年貳月。
    理  由
一、原裁定意旨略以：抗告人即受刑人廖旭暉因偽造文書等案件
    ，經本院及臺灣桃園地方法院先後判處如附表所示之刑，均
    已確定在案。其中受刑人所犯如附表編號1、2、9所示之罪
    係得易科罰金之罪，附表編號3至8所示之罪係不得易科罰金
    之罪，經檢察官依受刑人之請，以原審法院為各該犯罪事實
    之最後事實審法院，聲請定其應執行之刑，經核與併合處罰
    之要件相符，爰參酌受刑人之書面意見，並斟酌受刑人所犯
    各罪之法律目的、違反之嚴重性及貫徹刑法量刑公平正義理
    念等因素，於符合法律之內外部界限內，裁定應執行有期徒
    刑5年。又受刑人所犯如附表編號1所示之罪，雖經執行完畢
    ，仍應依法就其於判決確定前所犯之數罪定其應執行刑，僅
    於檢察官指揮執行「應執行刑」時，再就上開形式上已執行
    部分予以折抵。至前述得易科罰金之罪，既因與不得易科罰
    金之罪併合處罰，而生不得易科罰金之結果，自無庸再就原
    得易科罰金部分之刑，諭知易科罰金之折算標準。
二、抗告意旨略以：法院刑之酌定，固屬自由裁量事項，然應受
    內部、外部界限拘束，並受比例原則、公平正義、謹守法律
    秩序之理念、法律情感及慣例所規範。刑法連續犯廢除後，
    造成部分慣犯因適用數罪併罰致使刑罰過重，產生不合理現
    象，因此各級法院針對販毒、強盜、殺人等重罪，於定執行
    刑程序中出現避免刑罰過苛之情形，若竊盜、詐欺或施用毒
    品等輕罪定執行刑後之刑罰卻數倍於舊法連續犯之刑罰，導
    致重罪從優、輕罪從苛，實已違反公平正義及比例原則。受
    刑人所犯之罪，侵害法益均較最輕本刑5年以上之重罪為輕
    ，原裁定就受刑人所犯各罪定應執行有期徒刑5年，雖未逾
    越外部界限或內部界限，然與重罪所定應執行刑有如天壤之
    別，不公之處昭然可見。且受刑人所犯除附表編號1外，均
    為詐欺、偽造有價證券及偽造文書等，犯罪類型、態樣、手
    段、動機均相同或類似之罪，犯罪時間緊密接近，責任非難
    重複性甚高，原裁定未考量上情並反映於所定刑度，有違罪
    刑相當原則。爰請參酌實務判決，參考黃榮堅教授所著數罪
    併罰量刑構想之刑法修正後適用問題見解，於酌定應執行刑
    時，不採機械加總方式，依累進遞減原則，賜予適法刑度，
    俾利受刑人早啟自新之機。
三、按數罪併罰，分別宣告多數有期徒刑者，於各刑中之最長期
    以上，各刑合併之刑期以下，定其刑期，但不得逾30年，刑
    法第51條第5 款定有明文，係採「限制加重原則」規範執行
    刑之法定範圍，為其定刑之外部界限。因一律將宣告刑累計
    執行，刑責恐將偏重而過苛，不符現代刑事政策及刑罰之社
    會功能，而有必要透過定應執行刑程序，授權法官對被告本
    身及所犯各罪為總檢視，進行充分而不過度之評價，以妥適
    調整之。至數罪併罰定應執行刑之裁量標準，應兼衡罪責相
    當及特別預防之刑罰目的，具體審酌整體犯罪過程之各罪關
    係（例如各行為彼此間之關聯性《數罪間時間、空間、法益
    之異同性》、所侵害法益之專屬性或同一性、數罪對法益侵
    害之加重效應等）及罪數所反應行為人人格及犯罪傾向等情
    狀綜合判斷，為妥適之裁量，仍有比例原則及公平原則之拘
    束，倘違背此內部界限而濫用其裁量，仍非適法（最高法院
    104年度台抗字第718號裁定意旨參照）。刑法第51條就宣告
    多數有期徒刑採行加重單一刑之方式，除著眼於緩和多數有
    期徒刑合併執行所造成之苛酷外，更重在避免責任非難之重
    複，蓋有期徒刑之科處，不僅在於懲罰犯罪行為，更重在矯
    治犯罪行為人、提升其規範意識、回復社會對於法律規範之
    信賴，是應併合處罰之複數有期徒刑，倘一律合併執行，將
    造成責任重複非難。具體言之，行為人所犯數罪倘屬相同之
    犯罪類型者（如：複數竊盜犯行或複數施用毒品犯行），於
    併合處罰時其責任非難重複之程度較高，自應酌定較低之應
    執行刑；然行為人所犯數罪雖屬相同之犯罪類型，但所侵犯
    者為具有不可替代性、不可回復性之個人法益（如殺人、妨
    害性自主）時，於併合處罰時，其責任非難重複之程度則較
    低，而得酌定較高之應執行刑。
四、經查：
　㈠受刑人因犯如附表所示之罪，分別經判處如附表所示得易科
    罰金與不得易科罰金之刑，先後確定在案，並由受刑人向檢
    察官為定刑之聲請，有各該判決書及本院被告前案紀錄表、
    臺灣桃園地方檢察署依102年1月23日修正之刑法第50條調查
    受刑人是否聲請定其應執行刑調查表在卷可稽。而受刑人所
    犯上開各罪之宣告刑，最長期之刑為有期徒刑1年10月，合
    併刑期為有期徒刑8年10月，原審於此範圍內，考量附表編
    號3至4所示之罪，業經臺灣桃園地方法院以108年度審訴字
    第2246號判決定應執行有期徒刑1年2月，附表編號5至8所示
    之罪，業經臺灣桃園地方法院以109年度訴字第516號判決定
    應執行有期徒刑3年2月，酌定其應執行之刑為有期徒刑5年
    ，固無違背定應執行刑之外部界限。
  ㈡惟本件受刑人所犯如附表所示各罪，除附表編號1所示之加害
    人屆期不履行身心治療及輔導教育罪，編號5、6所示偽造有
    價證券罪，及附表編號9所示偽造私文書罪外，其餘所犯悉
    為罪質相同之詐欺罪，所侵害為個人財產法益，尚非具不可
    替代性、不可回復性，尤以其中附表編號3至4、7至8所示四
    罪，依各該判決之認定，受刑人均係參與自稱「林政輝」及
    通訊軟體LINE暱稱「洋基」、「楊岱鋼」等人所屬詐欺集團
    ，依指示負責提領詐得款項即俗稱之「車手」工作，而犯加
    重詐欺取財罪，其涉案情節、犯罪分工相同，個人獲利有限
    ，且犯罪時間均在108年9月1日至108年9月30日間，即於所
    犯附表編號3至4所示二罪經臺灣桃園地方法院以108年度審
    訴字第2246號判決判處應執行有期徒刑1年2月後，於相同之
    期間內，因同一詐欺集團對不同之其他被害人實行詐騙行為
    ，再經桃園地方法院以109年度訴字第516號判決判處如附表
    編號7至8所示之刑，並非於偵審過程不知警惕，更行犯罪，
    更有因所犯數罪分別繫屬審理、定刑，致有於不同案件各為
    定刑時，因各次定刑均受法定最低刑度即「各刑中之最長期
    以上」之限制，而有重複評價之虞。審酌被告所犯附表編號
    3至4、7至8所示四罪，係在一個月內因參與同一詐欺集團擔
    任車手，於遭警查獲前反覆提領款項而犯數罪，罪質完全相
    同，倘累加其各次應執行刑之刑期，實有刑罰與責任背離之
    不合理現象。
　㈢從而，原裁定以受刑人所犯如附表所示各罪，定應執行有期
    徒刑5年，實已趨近附表編號3至4、5至8所示之罪原定應執
    行刑與附表編號1至2、9所示之罪宣告刑之總和5年2月，難
    謂已充分審酌受刑人所犯其中四罪均係參與同一詐欺集團擔
    任車手之犯罪類型特性、侵害法益屬性、各罪之犯罪時間、
    受刑人之犯罪傾向等，致有罪刑不相當之情。抗告人執此提
    起抗告，指摘原裁定不當，為有理由，應由本院予以撤銷。
五、又抗告法院認為抗告有理由者，應以裁定將原裁定撤銷；於
    有必要時，並自為裁定，刑事訴訟法第413條定有明文。本
    件業經犯罪事實最後判決之原審法院依刑事訴訟法第477條
    第1項規定以裁定定其應執行之刑，本院為受理抗告之第二
    審法院，因認原裁定有上開可議之處而予撤銷，惟原裁定所
    憑之基礎事實並未變動，且裁量違誤之事實已明，並經本院
    詳述行使裁量之遵循標準，為使司法資源有效利用，應認合
    於上揭規定所稱有必要自為裁定之情形。從而，本院於刑法
    第51條第5款所定法律之外部界限，及受內部界限之拘束，
    審酌受刑人犯罪之次數、情節、罪質、所犯數罪整體之非難
    評價暨上揭犯罪反應出之人格特性及前所定應執行刑度等節
    ，定其應執行之刑如主文第二項所示，以使罪刑相當。
據上論斷，應依刑事訴訟法第413條、第477條第1項，刑法第53
條、第51條第5款、第50條第2項，裁定如主文。　
中　　華　　民　　國　　111 　年　　5 　　月　　12　　日
                  刑事第三庭    審判長法　官  張惠立   
                                      法　官  劉兆菊 
                                      法　官  廖怡貞
以上正本證明與原本無異。
如不服本裁定，應於收受送達後五日內向本院提出抗告狀。
                                      書記官  劉芷含
中　　華　　民　　國　　111 　年　　5 　　月　　12　　日

附表：受刑人廖旭暉定應執行刑案件一覽表
編號  罪  名 宣 告 刑 犯罪日期 偵查機關案號  最後事實審法院案號 判決日期 確定判決法院案號 確定日期 易科罰金   備  註 1 性侵害犯罪防治法第21條第2項(加害人屆期不履行身心治療及輔導教育) 有期徒刑2月 108年4月23日 臺灣桃園地方檢察署108 年度偵字第26312號 臺灣桃園地方法院108 年度壢簡字第2221號 108 年11月28日 臺灣桃園地方法院108 年度壢簡字第2221號 108 年12月30日  是  2 詐欺取財 有期徒刑4月 107年6月12日 臺灣桃園地方檢察署107 年度偵字第25844號 臺灣高等法院109 年度上易字第1280號 109年8月25日 臺灣高等法院109 年度上易字第1280號 109年8月25日  是  3 三人以上共同犯詐欺取財 有期徒刑1年1月 108年9月1日 臺灣桃園地方檢察署108 年度偵字第28161號、109年度偵字第1406號 臺灣桃園地方法院108 年度審訴字第2246號 109年3月25日 臺灣高等法院109年 度上訴字第2726號 109 年11月16日  否 經臺灣桃園地方法院以108 年度審訴字第2246號判決定應執行有期徒刑1年2月 4 三人以上共同以網際網路對公眾散布而犯詐欺取財 有期徒刑1年1月 108年9月1日       否  5 偽造有價證券 有期徒刑1年10月 108年4月24日前某時許 臺灣桃園地方檢察署108 年度偵字第15678號、109年度偵字第3390號 臺灣桃園地方法院109 年度訴字第516號 109 年10月15日 臺灣桃園地方法院109 年度訴字第516號 109 年11月18日  否 經臺灣桃園地方法院以109 年度訴字第516 號判決定應執行有期徒刑3年2月 6 偽造有價證券 有期徒刑1年10月 108年4月27日前某時許       否  7 三人以上共同詐欺取財 有期徒刑1年1月 108年9月30日       否  8 三人以上共同詐欺取財 有期徒刑1年1月 108年9月30日       否  9 行使偽造私文書 有期徒刑4月 108年4月29日       是